臺灣高雄地方法院民事判決　九十一年度訴字第四三七號
　　原　　　告　丁○○
　　被　　　告　丙○○
　　　　　　　　甲○○
　　訴訟代理人　乙○○
右當事人間請求拆除屋簷等事件，本院判決如左：
    主    文
原告之訴駁回。
訴訟費用由原告負擔。
    事    實
甲、原告方面：
壹、聲明：
一、被告甲○○應將坐落高雄縣路竹鄉○○段五四○—六地號土地上，如附圖所示Ｃ
    部分，面積一○．四八一平方公尺之屋簷拆除，將該部分土地交還原告及其共有
    人。
二、被告丙○○應將坐落同右段五三九—二地號土地上，如附圖所示Ａ部分，面積二
    二．四八平方公尺；及同段五四○—六地號土地上，如附圖所示Ｂ部分，面積三
    ．三三八平方公尺之屋簷拆除，將各該部分之土地交還原告及其共有人。
貳、陳述：
一、坐落高雄縣路竹鄉○○段五三九—二地號土地，面積二二．四八平方公尺；及同
    段五四○—六地號土地，面積四九．○二平方公尺，均為兩造共有，原告之應有
    部分各為二一六二○分之一八○○；被告甲○○之應有部分各為二一六二○分之
    一八一二○；被告丙○○之應有部分各為二一六二○分之一七○○，有土地登記
    謄本二件可稽。按各共有人按其應有部分對於共有物之全部固有使用、收益之權
    ，然各共有人仍不得超過按其應有部分換算之結果侵越他共有人之共有權，如有
    超越，則他共有人得予排除。查被告於民國八十九年五月間向鈞院起訴請求分割
    共有物，經鈞院以八十九年度訴字第一六九九號事件受理後，於同年九月二十七
    日會同高雄縣路竹地政事務所測量結果，被告逾越其應有部分而分別於如附圖所
    示Ａ、Ｂ、Ｃ部分之土地上搭建屋簷，自屬侵害他共有人之權利，為此提起本件
    訴訟。
二、對於被告抗辯之陳述：
    系爭土地上之房屋確係被告所有。
參、證據：提出高雄縣路竹地政事務所八十九年十月四日複丈成果圖一件、土地登記
    謄本二件為證。
乙、被告方面：
壹、聲明：如主文所示。
貳、陳述：
一、系爭二筆土地均為兩造共有，原告之應有部分各為二一六二○分之一八○○；被
    告甲○○之應有部分各為二一六二○分之一八一二○；被告丙○○之應有部分各
    為二一六二○分之一七○○，是以各該土地之實際面積按兩造應有部分之比例核
    算，被告計持有系爭五三九—二地號土地之面積為二○．六平方公尺；及系爭五
    四○—六地號土地之面積四四．九三平方公尺，被告甲○○則分別為十八．八四
    ○八平方公尺及四一．○八四平方公尺。而依鈞院八十九年度訴字第一六九九號
    分割共有物事件之測量圖即附圖所示，系爭五三九—二地號土地被占有Ａ部分面
    積僅一六．九六七平方公尺，系爭五四○—六地號土地被占有Ｂ、Ｃ部分面積共
    十三．八一平方公尺，顯然被告並無使用超逾其應有部分甚明。
二、再者系爭土地上如附圖所示Ａ部分房屋之門牌號碼為高雄縣路竹鄉○○路二五號
    為被告甲○○之伯父程義勇所有；另如附圖所示Ｃ部分房屋之門牌號碼為高雄縣
    路竹鄉○○路二一號，為被告甲○○父親乙○○及伯父程義勇共有，有房屋稅繳
    納書兩紙附呈可證，被告甲○○、丙○○於系爭土地上未蓋有房屋，縱有越界建
    築情事，伊等係經被告同意，要無越界建築可言。
參、證據：提出房屋稅繳款書、照片各二張、台灣高等法院高雄分院九十年度上字第
    二二三號民事判決一件為證。
丙、本院依職權勘驗現場，並函請高雄縣路竹地政事務所測量系爭屋簷坐落土地面積
    ，及製作測量成果圖。
    理    由
一、本件原告主張坐落高雄縣路竹鄉○○段五三九—二地號土地，面積二二．四八平
    方公尺；及同段五四○—六地號土地，面積四九．○二平方公尺，均為兩造共有
    ，原告之應有部分各為二一六二○分之一八○○；被告甲○○之應有部分各為二
    一六二○分之一八一二○；被告丙○○之應有部分各為二一六二○分之一七○○
    。惟被告向本院提起八十九年度訴字第一六九九號分割共有物事件，經本院於同
    年九月二十七日會同高雄縣路竹地政事務所測量結果，被告逾越其應有部分而分
    別於如附圖所示Ａ、Ｂ、Ｃ部分之土地上搭建屋簷，自屬侵害他共有人之權利，
    為此提起本件訴訟等語。被告則以被告所持有系爭五三九—二地號土地之面積為
    二○．六平方公尺；及系爭五四○—六地號土地之面積四四．九三平方公尺。而
    依附圖所示，系爭五三九—二地號土地被占有Ａ部分面積僅一六．九六七平方公
    尺，系爭五四○—六地號土地被占有Ｂ、Ｃ部分面積共十三．八一平方公尺，顯
    然被告並無使用超逾其應有部分。況系爭土地上如附圖所示Ａ部分房屋之門牌號
    碼為高雄縣路竹鄉○○路二五號，係訴外人程義勇所有；另如附圖所示Ｃ部分房
    屋之門牌號碼為高雄縣路竹鄉○○路二一號，係乙○○及程義勇共有，被告於系
    爭土地上未蓋有房屋，縱有越界建築情事，伊等係經被告同意，自非越界建築等
    語資為抗辯。
二、原告主張坐落高雄縣路竹鄉○○段五三九—二地號土地，面積二二．四八平方公
    尺；及同段五四○—六地號土地，面積四九．○二平方公尺，均為兩造共有，原
    告之應有部分各為二一六二○分之一八○○；被告甲○○之應有部分各為二一六
    二○分之一八一二○；被告丙○○之應有部分則各為二一六二○分之一七○○。
    嗣被告向本院提起八十九年度訴字第一六九九號分割共有物事件，經本院於同年
    九月二十七日會同高雄縣路竹地政事務所測量結果，系爭五三九—二地號土地上
    如附圖所示Ａ部分，面積二二．四八平方公尺；及系爭五四○—六地號土地上如
    附圖所示Ｂ部分，面積三．三三八平方公尺，及Ｃ部分，面積一○．四八一平方
    公尺，現為搭建屋簷使用之事實，業據原告提出高雄縣路竹地政事務所八十九年
    十月四日複丈成果圖及土地登記謄本等件為證，且為被告自認屬實，並經本院會
    同兩造及高雄縣路竹地政事務所勘驗現場無訛，有本院勘驗筆錄、被告提出之照
    片二張在卷可稽，復據高雄縣路竹地政事務所人員林銘信陳稱：系爭土地上現有
    房屋屋簷占有範圍及面積，即該所如附圖所示之複丈成果圖所載之現狀及面積等
    語相符，原告此部分之主張自堪信為真實。
三、原告又主張系爭土地上如附圖所示Ａ、Ｂ部分面積之屋簷係被告丙○○所有之房
    屋，另如附圖所示Ｃ部分面積之屋簷為被告甲○○所有之房屋，均逾越被告應有
    部分之面積，而屬無權占有云云，則均為被告所否認，並以前揭情詞置辯。經查
    ：
（一）系爭五三九—二地號土地上如附圖所示Ａ部分及系爭五四○—六地號土地上如
      附圖所示Ｂ部分屋簷之房屋，即門牌號碼高雄縣路竹鄉○○路二五號為程義勇
      所有，另系爭五四○—六地號土地上如附圖所示Ｃ部分屋簷之房屋即門牌號碼
      高雄縣路竹鄉○○路二一號，則為程義勇及乙○○所有等情，業據被告陳述在
      卷，並有被告提出之各該房屋稅繳款書二件在卷可按，而原告對於系爭房屋分
      別為被告所有乙節，復未舉證以實其說，足認被告辯稱系爭屋簷非其所有乙節
      ，顯非無稽，則原告請求被告拆除非其所有之系爭屋簷云云，自屬無據。
（二）況按各共有人，按其應有部分，對於共有物之全部，有使用、收益之權，民法
      第八百十八條定有明文。是各共有人得就共有物全部，於無害他共有人之權利
      限度內，按其應有部分行使用益權（參見最高法院五十五年度台上字第一九四
      九號及八十六年度台上字第三○二○號判例意旨）。又按權利之行使，不得違
      反公共利益，或以損害他人為主要目的，亦為民法第一百四十八條第一項所明
      文。而權利之行使，是否以損害他人為主要目的，應就權利人因權利行使所能
      取得之利益，與他人及國家社會因其權利行使所受之損失，比較衡量以定之。
      倘其權利之行使，自己所得利益極少而他人及國家社會所受之損失甚大者，非
      不得視為以損害他人為主要目的，此乃權利社會化之基本內涵所必然之解釋，
      亦有最高法院七十一年台上字第七三七號判例可資參照。
（三）縱認原告主張系爭屋簷係被告分別所有乙節屬實，惟查系爭五三九—二地號土
      地，面積為二二．四八平方公尺；同段五四○—六地號土地，面積為四九．○
      二平方公尺，原告之應有部分各為二一六二○分之一八○○；被告甲○○之應
      有部分各為二一六二○分之一八一二○；被告丙○○之應有部分則各為二一六
      二○分之一七○○，依此計算，原告之應有部分所占系爭五三九—二地號土地
      面積僅約一．八七平方公尺；另系爭五四○—六地號土地所占面積僅約四．○
      八平方公尺，其餘面積均屬被告之應有部分可分得之部分，是可知原告所有系
      爭土地之面積甚微。參諸系爭屋簷僅係房屋二樓以上之突出部分而騰空坐落於
      系爭土地之上，系爭屋簷底下均為空地，仍可供通行使用等情，業經本院勘驗
      現場無誤，且系爭屋簷往上延伸達三層樓乙節，並有被告提出之照片二張附卷
      可憑，足見系爭土地因面積甚少，僅足供人往來出入通行使用，如將占用系爭
      土地之系爭屋簷拆除，勢須將該三層樓高之屋簷垂直切割拆除，必將影響系爭
      房屋整棟建築結構體之安全，對被告損害極大，反之若不拆除系爭屋簷，兩造
      仍可利用系爭土地通行，尚無損於原告之通行或使用系爭土地之利益。再參以
      系爭五四○—六地號土地，業因被告提起分割共有物之訴，經台灣高等法院高
      雄分院以九十年度上字第二二三號民事判決，准依兩造原物分割之請求，而按
      兩造應有部分之比例分割為原告單獨所有及被告按其應有部分比例保持共有，
      系爭如附圖所示Ｂ、Ｃ部分之屋簷均未坐落於原告分得之土地乙節，亦有台灣
      高等法院高雄分院九十年度上字第二二三號民事判決在卷可憑，益見系爭屋簷
      並未妨礙原告行使系爭五四○—六地號土地之共有權，系爭屋簷拆除後，對原
      告亦無任何利用價值。是綜合上情，足認被告搭建之系爭屋簷尚屬無害於他共
      有人之權利限度內，按其應有部分行使用益權之結果，且原告請求拆除系爭屋
      簷所能取得之利益，與被告因原告行使共有物返還請求權所受之損害顯不相當
      ，參照前段說明，自屬權利濫用而無保護必要。則原告主張其共有權遭被告侵
      害，而請求被告分別拆除系爭屋簷云云，亦無可採。
四、綜上所述，原告主張系爭屋簷為被告所有，且其面積超越被告應有部分之面積云
    云，均非有據，從而原告請求被告分別拆除系爭土地上如附圖所示Ａ、Ｂ、Ｃ部
    分之屋簷，自無理由，均應予駁回。
五、本件事證已臻明確，兩造其餘攻擊防禦方法及舉證，核與判決結果無影響，爰不
    一一論述，附此敘明。
據上論結，原告之訴為無理由，依民事訴訟法第七十八條，判決如主文。
中　　　華　　　民　　　國　　九十一　　年　　　六　　　月　　　十　　　日
                              臺灣高雄地方法院民事第五庭
~B法　　　官　林雯娟
右為正本係照原本作成。
如不服本判決，應於送達後廿日內，向本院提出上訴狀並表明上訴理由，如於本判決
宣示後送達前提起上訴者，應於判決送達後十日內補提上訴理由書（須附繕本）。
中　　　華　　　民　　　國　　九十一　　年　　　六　　　月　　　十　　　日
~B法院書記官　黃麗緞
